【裁判字號】    89,上易,958
【裁判日期】    890523
【裁判案由】    竊佔
【裁判全文】
臺灣高等法院刑事判決                            八十九年度上易字第九五八號
    上訴人
    即被告  丙○○
右上訴人因竊佔案件，不服台灣板橋地方法院八十八年度易字第二八七八號，中華民
國八十九年一月十三日第一審判決（起訴案號為台灣板橋地方法院檢察署八十七年度
偵字第二四四六九號），提起上訴，本院判決如左：
    主  文
原判決撤銷。
丙○○意圖為自己不法之利益，而竊佔他人之不動產，處有期徒刑拾月。
    事  實
一、丙○○曾於民國（下同）八十四年九月十四日因違反山坡地保育利用條例等案件
    ，經台灣板橋地方法院以八十四年度訴字第一一二一號判處有期徒刑十月，緩刑
    三年，八十四年十一月十七日經本院以八十四年度上訴字第五八九七號駁回上訴
    ，並於八十四年十二月十五日判決確定，仍不知警惕，而為以下之竊佔犯行。
二、其明知台北縣三峽鎮○○段溪南小段三０之五一地號土地為甲○○所有，而上面
    有廟宇一間為其管領，竟意圖為自己不法之利益，而自八十年間起占用廟宇四周
    之該地號土地使用，並陸續在上開土地上興建加蓋如後附實測圖所示之木造房屋
    、雨棚及階梯花園等工作物（面積詳如實測圖所載）。
三、案經甲○○訴由台灣板橋地方法院檢察署檢察官偵查起訴。
    理  由
一、認定犯罪事實所憑之證據及其認定理由：
    右揭犯罪事實中有關木造房屋、雨棚部分之工作物為被告所搭蓋等情，業據其於
    偵查中坦承不諱，核與告訴人甲○○之代理人乙○○於偵查、原審及本院審理中
    之指訴情節相符，並有告訴人提出之土地所有權狀、地籍圖謄本為證，另經本院
    勘驗現場並函請台北縣樹林地政事務所測量屬實，制有實測圖一紙在卷可資佐證
    。另依本院履勘時所見，現場之「階梯花園」工作物則與木造房屋及雨棚形成一
    體之環境，並擴張廟宇之活動範圍，亦應屬被告所擴建者，前開告訴代理人乙○
    ○也為相同之陳述，是以此部分事證亦甚明確。被告事後翻異前供，辯稱：「以
    上工作物為廟宇管理委員會共同興建」云云，顯屬事後飾卸之詞，委不足採，是
    其犯行洵堪認定。
二、被告所犯罪名及其刑之酌科：
  １、核被告所為係犯刑法第三百二十條第二項之竊佔罪，應依同法第一項之刑處斷
      。
  ２、被告前開違反山坡地保育利用條例等案件，即本院八十四年度訴字第一一二一
      號案件，其犯罪行為時間為八十三年一月間，行為係於山坡地上開挖整地及設
      置工作物而竊佔他人之土地，此有上開判決書一件附卷可稽，與本件犯行之時
      間相距三年，且犯罪手段不同，顯非基於連續犯之概括犯意為之。
  ３、爰審酌被告之品行、犯罪之動機、目的、手段、所生之危害及犯後之態度等一
      切情狀，判處如主文所示之刑。
三、不另為無罪諭知之部分：
  １、公訴意旨另以被告所竊佔土地範圍尚包括如後附實測圖所示之廟宇部分，而與
      前開罪名有實質上一罪之關係。
  ２、但查被告自始辯稱：「前開廟宇為多年前所建立，其只是管理者」等語，而告
      訴人甲○○之代理人乙○○在本院履勘現場時，對於上情亦不否認，應可確認
      被告所辯屬實。則其對該廟宇所占用之系爭土地應無竊佔之犯意可言。
  ３、惟因此部分與前開已論罪部分有實質上一罪之關係，爰不另為無罪之諭知。
四、撤銷改判之理由：
  １、原判決以竊佔罪名對被告論罪科刑，固非無見，但其有以下不當之處：
    (1)、未經實際丈量，以致無法確定被告占用土地之面積。
    (2)、將廟宇一併計入被告竊佔之土地範圍內。
  ２、被告上訴意旨否認犯罪，雖非有據，但原判決既有可議，應由本院依職權予以
      撤銷改判，以期適法。
據上論斷，應依刑事訴訟法第三百六十九條第一項前段、第三百六十四條、第二百九
十九條第一項前段，刑法第三百二十條第二項、第一項，罰金罰鍰提高標準條例第一
條前段，判決如主文。
本案經檢察官蔡茂松到庭執行職務。
中    華    民    國    八十九    年      五        月      二十三      日
                          臺灣高等法院刑事第二十四庭
                              審判長法  官  陳  貽  男
                                    法  官  聶  齊  桓
                                    法  官  帥  嘉  寶
右正本證明與原本無異。
不得上訴。
                                    書記官  劉  貞  達
中    華    民    國    八十九    年      五        月      二十五      日


司法院資訊處製作；財團法人民間司法改革基金會備份。
